【裁判字號】    92,簡,31
【裁判日期】    920331
【裁判案由】    消防法
【裁判全文】
高雄高等行政法院簡易判決                            九十二年度簡字第三一號
  原  告  甲○○
  被  告  高雄市政府
  代表人  乙○○  市長
右當事人間因消防法事件，原告不服內政部中華民國九十一年十一月二十二日台內訴
字第○九一○○○六九五二號訴願決定，提起行政訴訟。本院判決如左︰
    主  文
原告之訴駁回。
訴訟費用由原告負擔。
    事實及理由
一、緣原告為健光興業有限公司（設址於：高雄市鼓山區○○○路十九之一號）負責
    人，乃該公司之管理權人。被告所屬消防局稽查人員於民國（下同）九十一年五
    月二十一日，至該公司實施檢查時，查獲該公司存放已灌氣逾期未送驗之液化石
    油氣鋼瓶乙支（應到驗日期為八十八年四月十四日），遂予以舉發，並經被告認
    定確有違反公共危險物品及可燃性高壓氣體設置標準暨安全管理辦法（下稱安全
    管理辦法）第三十二條第二項情形，乃依消防法第四十二條規定，以九十一年六
    月二十五日高市府消預字第○九一○○二九三九六號函裁處該公司管理權人即原
    告新台幣（下同）三萬元罰鍰。原告不服，提起訴願，經遭駁回，遂提起本件行
    政訴訟。
二、原告起訴主張略以：(1)「各級消防主管機關辦理安全檢查違法案件處理注意事項
    、公共危險物品及可燃性高壓氣體各項事業場所違規程度裁處類表」規定屬一般
    違規，第一次裁處三萬元以下罰鍰，係依何法律授權訂定未臻明確，且第一次裁
    處罰鍰即高於消防法第四十二條之最低罰鍰二萬元。(2)又安全管理辦法雖為法律
    授權訂定，惟其內容亦應符合具體明確原則，被告引據之法規有命令代替法律之
    僭越，皆與法律保留原則有違云云，並求為判決撤銷訴願決定及原處分。
三、被告則以：(1)安全管理辦法係由內政部依消防法第十五條授權訂定之法規命令，
    其訂定之內容乃就母法授權之目的作細部之規範及闡明，並無逾越母法之授權範
    圍，自與法律保留原則無違。(2)各級消防主管機關辦理消防安全檢查違法案件處
    理注意事項及違反消防法第十五條公共危險物品及可燃性高壓氣體設置標準暨安
    全管理規定裁處基準表，則為內政部依其權責為協助下級機關業務處理，行使裁
    量權而訂頒之行政規則，為依行政程序法第一百五十九條所訂定之命令，無違反
    法律保留原則。(3)罰鍰部分，依消防法第四十二條規定之罰鍰額度為二萬元以上
    十萬元以下，核其以相對罰鍰訂其額度之目的在授權主管機關能權衡違規情節予
    以妥適處分以符比例原則。查本件違規事實雖僅係查獲逾期未送驗瓦斯鋼瓶乙支
    ，惟該瓦斯為可燃性高壓性氣體，其具公共危險發生之潛在性，又該鋼瓶應到驗
    日期為八十八年四月十四日，距被告查獲日期（九十一年五月二十一日）三年有
    餘；且該鋼瓶查獲時已灌氣完畢，是原告之違規事實難謂尚屬輕微，被告酌處罰
    鍰三萬元，揆諸首揭規定，並無違誤等語置辯，併求為判決駁回原告之訴。
四、按「本法所稱管理權人係指依法令或契約對各該場所有實際支配管理權者；其屬
    法人者，為其負責人。」「前項公共危險物品及可燃性高壓氣體之範圍及分類，
    製造、儲存或處理場所之位置、構造及設備之設置標準，儲存、處理及搬運之安
    全管理辦法，由中央主管機關會同中央目的事業主管機關定之。但公共危險物品
    及可燃性高壓氣體之製造、儲存、處理或搬運，中央目的事業主管機關另訂有安
    全管理規定者，依其規定辦理。」「第十五條所定公共危險物品及可燃性高壓氣
    體之製造、儲存或處理場所，其位置、構造及設備未符合設置標準，或儲存、處
    理及搬運未符合安全管理規定者，處其管理權人或行為人新台幣二萬元以上十萬
    元以下罰鍰；經處罰鍰後仍不改善者，得連續處罰，並得予以三十日以下停業或
    停止其使用之處分。」消防法第二條、第十五條第二項及第四十二條定有明文。
    又按「本辦法依消防法第十五條第二項規定訂定之。」「家庭或營業用液化石油
    氣鋼瓶（包含鋼瓶瓶身及其附裝之鋼瓶閥）應依ＣＮＳ一三二三『液化石油氣鋼
    瓶（瓶身）檢驗標準』規定，實施定期檢驗，非經檢驗合格不得灌氣。家庭或營
    業用液化石油氣之經銷商、分裝場、分銷商應於鋼瓶檢驗有效合格屆滿前，將鋼
    瓶送往認可之驗瓶機構（場），依規定實施定期檢驗。」亦為行為時安全管理辦
    法第一條、第三十二條第一項、第二項所明定。足見安全管理辦法係消防事物之
    中央主管機關內政部依據消防法第十五條授權而訂定，揆其性質屬行政程序法第
    一百五十條之法規命令，其內容則包括液化石油氣之儲存、分裝、販賣場所，及
    以家庭、營業使用者為規範對象。從而，液化石油氣之分銷商未依「安全管理辦
    法」實施鋼瓶定期檢驗者，即屬違反消防法第十五條之規定，應依消防法第四十
    二條規定處其管理權人或行為人二萬元以上、十萬元以下罰鍰；先予敘明。
五、上開第一項所載事實，業據兩造各自陳明在狀，且有現場稽核照片三紙、陳報單
    、舉發通知單、處分書等附於原處分卷可稽，洵堪認定。原告雖以上開第二項事
    由主張原處分違法云云。惟查消防法之制訂，係以預防火災、搶救災害，維護公
    共安全、確保人民生命財產為目的，此觀消防法第一條規定自明，而消防法第十
    五條第一項規定：「公共危險物品及可燃性高壓氣體應依其容器、裝載及搬運方
    法進行安全搬運；達管制量時應在製造、儲存或處理場所以安全方法進行儲存或
    處理。」已就實現消防法立法目的有關之核心事項設立行為規範，而其具體之行
    為準則，同條文第二項則授權主管機關以命令訂定安全管理規則以資管理，至違
    反之法律效果即裁罰依據則規定於消防法第十五條及第四十二條，是本件被告並
    非依據安全管理規則科處原告罰鍰，至為灼然。原告指摘被告係依安全管理規則
    科罰，有違法律保留原則及授權明確性原則云云，顯屬有誤，尚無可採。又內政
    部消防署就違反危險物品及高壓氣體安全管理規定之違規行為訂頒「違反危險物
    品及高壓氣體安全管理規定裁處基準表」，供各消防安檢執行機關作為裁罰處分
    之基準，乃為防杜各執行機關所採裁量處分差異過大，造成對受處分人不公之現
    象，且該裁處基準表亦未逾消防法第四十二條規定之罰鍰範圍，則被告適用上開
    裁處基準表，作為本件裁罰之標準，亦無裁量不當可言。故原告訴稱被告第一次
    裁處罰鍰竟高於消防法第四十二條所定罰鍰之最低額，違反法律保留原則云云，
    亦屬無據。
六、綜上所述，原告之各項主張，既皆無可採；且健光興業有限公司確有上揭違反安
    全管理辦法第三十二條第二項規定之違章情節，而原告復為該法人之負責人即管
    理權人；則被告依消防法第十五條及第四十二條之規定對原告裁處罰鍰，於法並
    無違誤，訴願決定予以維持，亦無不合。原告起訴意旨，求予撤銷，為無理由，
    應予駁回，並不經言詞辯論為之。
七、據上論結，本件原告之訴為無理由，依行政訴訟法第二百三十三條第一項、第二
    百三十六條、第一百九十五條第一項後段、第九十八條第三項前段，判決如主文
    。
中      華      民      國    九十二    年      三      月    三十一    日
                              高雄高等行政法院第三庭
                                          法      官    江 幸 垠
右為正本係照原本作成。
如不服本判決，應於送達後二十日內，向本院提出上訴狀並表明上訴理由，如於本判
決宣示後送達前提起上訴者，應於判決送達後二十日內補提上訴理由書（須按他造當
事人人數附繕本）。
提起上訴應預繳送達用雙掛號郵票七份（每份三十四元）。
中      華      民      國    九十二    年      三      月    三十一    日
                                          法院書記官    李 建 霆
附註：
行政訴訟法第二百三十五條（第一項、第二項）：
對於適用簡易程序之裁判提起上訴或抗告，須經最高行政法院之許可。
前項許可，以訴訟事件所涉及之法律見解具有原則性者為限。


司法院資訊處製作；財團法人民間司法改革基金會備份。
